臺灣高雄地方法院民事判決　　　　　　　96年度簡上字第32號
上　訴　人　甲○○○
訴訟代理人　乙○
被 上訴 人　關東市大樓管理委員會
法定代理人　丁○○
訴訟代理人　丙○○
當事人間債務人異議之訴事件，上訴人對於民國95年12月21日本
院鳳山簡易庭95年度鳳簡字第662 號第一審判決提起上訴，本院
於民國96年3月22日言詞辯論終結，判決如下：
    主  文
上訴駁回。
第二審訴訟費用由上訴人負擔。
    事實及理由
一、上訴人主張：被上訴人以本院93年度小上字第21號民事確定
    判決為執行名義，聲請本院以95年度執字第14981 號強制執
    行扣押上訴人之存款。惟因上訴人對被上訴人有房屋修繕費
    用請求權新台幣（下同）18,000元得以抵銷，經提起債務人
    異議之訴後，被上訴人竟已依執行法院之收取命令，向玉山
    銀行林園分行收取本金61,425元及利息9,470 元、訴訟費用
    2,32 0元與執行費用492 元，合計73,707元。上訴人既有前
    開18,000元債權，且其受領時知無法律上原因，自始即為惡
    意，被上訴人自應將所受利益全部返還。又被上訴人為上訴
    人之管理人，其違反本人之意思而為事務之管理，對於上訴
    人所生損害，應負無過失賠償責任。是被上訴人收取73,707
    元，顯無法律上之原因而受有利益，爰依不當得利及無因管
    理之法律關係，求為判決被上訴人應返還61,425元，及自民
    國92年2 月26日起至清償日止，按年息5 ％計算之利息，暨
    給付訴訟費用2,320 元及執行費用492 元等情。
二、被上訴人則以：上訴人對被上訴人雖有房屋修繕費請求權18
    ,000 元 ，被上訴人曾通知上訴人領取，惟上訴人不願接受
    。且被上訴人前對上訴人請求給付管理費事件，既經本院以
    93年度小上字第21號判決確定，故以上開執行名義聲請強制
    執行並收取上訴人之存款，並無不當利得可言，上訴人請求
    返還超過18,000元之主張為無理由等語，資為抗辯。
三、原審判決被上訴人應給付18,000元，及自94年8 月19日起至
    清償日止，按年息5 ％計算之利息，而駁回上訴人其餘之訴
    ，並就所命給付部分依職權宣告假執行。上訴人就上開敗訴
    部分提起上訴，其上訴聲明：(一)原判決關於駁回上訴人在第
    一審之訴及命上訴人負擔訴訟費用部分均廢棄；(二)上開廢棄
    部分，被上訴人應再給付上訴人43,425元，及自92年2 月26
    日起至清償日止，按年息5 ％計算之利息，並給付訴訟費用
    2,320 元及執行費用492 元。被上訴人則於本院答辯聲明：
    上訴駁回。（原審判決上訴人勝訴部分，因未據兩造上訴而
    告確定）
四、兩造對於下列事項不爭執，並有報價單、請款單、切結書及
    本院執行命令可稽（見原審卷第11至14頁、第41頁），且經
    本院調取本院95年度執字第14981 號執行卷核閱無誤，自堪
    信為真實：
（一）上訴人因代墊房屋修繕費18,000元，而對於被上訴人有上
      開請求權存在。
（二）被上訴人以本院93年度小上字第21號民事確定判決為執行
      名義，聲請本院以95年度執字第14981 號強制執行扣押上
      訴人之存款，並依執行法院之收取命令，向玉山銀行林園
      分行就上訴人之存款收取本金61,425元、利息9,470 元、
      訴訟費用2,320 元與執行費用492 元，合計73,707元。
五、本件應予審究之爭點厥為：被上訴人所收取上訴人之扣押款
    ，有無不當得利？或應負無過失賠償責任？茲分別論述如下
    ：
（一）按債權人本於確定判決對於債務人為強制執行而受金錢之
      支付者，該確定判決如未經其後之確定判決予以廢棄，縱
      令判決內容不當，在債務人對於原執行名義之確定判決提
      起再審之訴予以變更前，亦非無法律之原因而受利益，自
      無不當得利可言，此有最高法院69年台上字第1142號判例
      可資參照。查被上訴人前以上訴人積欠管理費為由，向上
      訴人起訴請求，經本院高雄簡易庭以92年度雄小字第2974
      號判命上訴人應給付68,425元，及自92年2 月26日起至清
      償日止，按年息5 ％計算之利息，嗣經上訴人提起上訴後
      ，業經本院以93年度小上字第21號判決將第一審所命給付
      超過61,425元之本息部分廢棄，而駁回其餘上訴，及命上
      訴人負擔訴訟費用2,320 元，並於94年8 月19日確定等情
      ，有本院92年度雄小字第2974號、93年度小上字第21號民
      事判決可稽，且經本院調取上開給付管理費事件卷宗核閱
      屬實，自堪認真實。而上開確定判決既未經再審之訴予以
      變更，則依上開判例說明，被上訴人以前開確定判決，聲
      請就上訴人之存款在61,425元，及自92年2 月26日起至清
      償日止按年息5 ％計算之利息，並訴訟費用2,320 元及執
      行費用492 元之範圍內予以執行，自屬有據。
（二）上訴人雖主張對被上訴人有18,000元房屋修繕費請求權，
      被上訴人受領上開扣押款時，明知於此卻仍收取，自始即
      為惡意，依民法第181 條、第182 條第2 項規定及最高法
      院89年度台上字第2452號、88年度台上字第262 號判決意
      旨，被上訴人自應返還全部收取款項云云。惟上訴人對於
      被上訴人雖有18,000元房屋修繕費請求權，然此部分業經
      原審判決被上訴人應給付上訴人18,000元，及自94年8 月
      19日起至清償日止，按年息5 ％計算之利息確定，則逾此
      部分，被上訴人即無不當得利可言。是以上訴人主張被上
      訴人應將執行所得款項全部返還，即無可取。
（三）又上訴人雖主張依民法第172 條、第174 條、公寓大廈管
      理條例第21條、第22條及關東市大樓住戶規約第15條等規
      定，被上訴人違反其本人之意思而收取執行所得款項，應
      負無過失賠償責任云云。惟被上訴人請求上訴人給付管理
      費並執行上訴人之存款，乃係以本院93年度小上字第21號
      民事確定判決為執行名義，並非為上訴人管理事務而違反
      其本人之意思，自無庸負管理人之無過失賠償責任，且上
      訴人並未舉證證明其因被上訴人之管理，致受有如何之損
      害，則上訴人主張被上訴人應負無過失賠償責任，尚非有
      據。
（四）另上訴人主張被上訴人於原審曾為合法之自認，即有拘束
      當事人及法院之效力，被上訴人事後自不得翻異云云。然
      被上訴人於原審係不爭執上訴人對其有房屋修繕費18,000
      元之請求權存在，其於原審雖未提出書狀與上訴人交換，
      然於本院已抗辯上訴人僅得請求18,000之部分，其超出部
      分之主張顯屬無理，此有被上訴人出具之答辯狀可稽（見
      本院簡上卷第32頁），則被上訴人顯非不爭執上訴人之全
      部請求，故上訴人主張被上訴人曾為合法之自認，有拘束
      兩造及法院之效力云云，並無足取。又上訴人雖主張被上
      訴人上開抗辯並未釋明其否認之理由，應發生失權之效果
      ，然本件既係上訴人起訴請求被上訴人返還其執行所得款
      項，則上訴人對此有利之事實自負有舉證之責任，被上訴
      人否認其請求，並不負釋明之義務，自無所謂發生失權之
      效果可言，是上訴人此部分之主張，亦非可採。
六、綜上所述，本件上訴人依不當得利及無因管理之法律關係，
    請求被上訴人返還43,425元，及自92年2 月26日起至清償日
    止，按年息5 ％計算之利息，並給付訴訟費用2,320 元及執
    行費用492 元，洵屬無據。原審因此駁回上訴人之上開請求
    ，並無違誤，上訴意旨仍執前詞指摘原判決不當，求予廢棄
    改判，並無理由，應予駁回。
七、本件事證已臻明確，兩造其餘攻擊、防禦方法，經核均與判
    決結果不生影響，爰不一一論述，附此敘明。
八、據上論結，本件上訴為無理由，依民事訴訟法第436 條之1
    第3 項、第449 條第1 項、第78條，判決如主文。
中　　華　　民　　國　　96　　年　　 4　　月　　4 　　日
                  民事第二庭審判長法  官  魏式璧
                                  法　官  莊珮君
                                  法　官  吳俊龍
上為正本係照原本作成。
本判決不得上訴。
中　　華　　民　　國　　96　　年　　 4　　月　　4 　　日
                                  書記官　邱秋珍
